【裁判字號】    95,裁,2914
【裁判日期】    951225
【裁判案由】    考績
【裁判全文】
最  高  行  政  法  院  裁  定
                                     95年度裁字第02914號
抗  告  人  甲○○
上列抗告人與相對人內政部警政署鐵路警察局與彰化縣警察局間
因考績事件，對於中華民國95年4月20日臺中高等行政法院95年
度訴字第00036號裁定，提起抗告，本院裁定如下：
    主  文
抗告駁回。
抗告訴訟費用由抗告人負擔。
    理  由
一、按抗告法院認抗告為不合法或無理由者，應為駁回抗告之裁
    定。
二、本件抗告人因不服91年至93年考績均列乙等，於94年6月17
    日向相對人彰化縣警察局提起申訴，經相對人彰化縣警察局
    以94年8月2日彰警人字第0940010743號函駁回，抗告人不服
    ，於94年8月31日向公務人員保障暨培訓委員會（下稱保訓
    會）提起再申訴，其中91年及92年考績部分因逾申訴時效，
    93年考績部分因相對人彰化縣警察局考績委員未全面票選而
    於94年9月30日彰警人字第0940011639C號函撤銷其原處分，
    並以94年12月5日彰警人字第0940091835號函重新考評為乙
    等79分，而經保訓會於94年12月13日以公申決字第0316號決
    定不受理。抗告人另因不服於內政部警政署鐵路警察局任內
    對屬員與人不正常感情交往考核監督不周受相對人彰化縣警
    察局94年6月1日彰警人字第0940062437號令申誡壹次處分，
    於94年7月8日向相對人彰化縣警察局提起申訴，經相對人彰
    化縣警察局以94年7月29日彰警人字第0940070966號函駁回
    ，抗告人不服，亦於94年8月29日向保訓會提起再申訴，相
    對人彰化縣警察局因考績委員未全面票選，除重行辦理考績
    委員票選外，並撤銷原處分，重新以94年11月21日彰警人字
    第0940012296號函核定發布申誡壹次處分，其再申訴案經保
    訓會94年10月25日94公申決字第0252號決定不受理。抗告人
    再於94年11月22日向保訓會申請再審議，復經保訓會以未符
    再審議程序以94公審決再字第0013號決定不受理，抗告人不
    服，乃提起行政訴訟等語。
三、原裁定以：記申誡1次之處分以及考績評分因尚未改變公務
    員身分關係，尚非直接影響公務員服公職權利及改變其身分
    之情事，依相關大法官會議解釋意旨原告自不得提起行政訴
    訟。本件申誡1次部分，業經保訓會94年10月25日94公申決
    字第0252號再申訴決定書，因原申誡處分已經被告彰化縣警
    察局撤銷不存在，而予以不受理決定在案，原告復對之提起
    再審議，業經保訓會94年12月27日94公審決再字第0013號復
    審決定書以未符再審議程序而予以不受理決定，原告再提起
    本件行政訴訟，顯非合法，自應予以駁回。另原告91年至93
    年考績部分，亦經保訓會94年12月13日公申決字第0316號再
    申訴決定書，以91年、92年考績已逾越再申訴之法定期間，
    而93年考績業經被告彰化縣警察局以94年9月30日彰警人字
    第0940011639C號函予以撤銷等為由，予以不受理決定有案
    ，原告復提起本件行政訴訟，亦非合法，應予駁回。又本件
    原告之訴既非合法而駁回，原告請求改為考績甲等之處分，
    並給付91年度至93年度考績獎金差額，及自起訴時起至給付
    之日止，按週年利率百分之5計算之利息，已失所附，亦應
    併予駁回等語。
四、抗告意旨略謂：公務人員保障法關於再申訴程序，並未準用
    該法第44條第2項，即「原處分機關得撤銷原處分」之規定
    ，保訓會已違法準用以駁回抗告人之再申訴，於抗告人向保
    訓會提起再審議時，又以再申訴並未準用復審程序駁回再審
    議申請，再此抗告人並未受到合法公正的裁判，權利亦未得
    到救濟，原審法院不查，以原處分已經保訓會審議，抗告人
    不論受合法保障與否，「皆不得再提行政訴訟，表示不服，
    」實已侵害抗告人有關憲法第16條訴訟權利之保障。原處分
    機關所為連續3年違法考績處分，實已侵害抗告人重大權益
    ，一來無法參加考試及升遷，二來公法上財產權受不當剝奪
    ，提起再申訴程序未獲救濟，已符合大法官解釋「重大影響
    」要件，非不能提起行政訴訟。本案已為言詞辯論，並就原
    處分為實質審查，應以判決行之，惟原審法院卻以裁定行之
    並認定抗告人「提起本件之訴不合法而駁回」，實無法律依
    據，有違正當法律程序原則，並逾越上述大法官解釋範圍，
    原裁定應予以廢棄等語。
五、按憲法第16條所謂人民有訴願及訴訟之權，乃指人民於其權
    益受侵害時，有提起訴願或訴訟之權利，受理訴願機關或受
    理訴訟法院亦有依法審查決定或裁判之義務而言。此項權利
    ，間因其具有公務員身分而有所差別。蓋公務人員與國家間
    具有特別權力關係，因該特別權力關係所生之公法爭議，實
    務原持保留態度認不得提起行政訴訟，嗣司法院大法官對此
    漸採放寬態度，在某些情形下，同意相對人得提起行政訴訟
    。至於是否得提起行政訴訟，一般係參酌司法院釋字第298
    號解釋，以國家對相對人所為之措施是否足以改變其公務人
    員之身分，影響及服公職之權利或對公務員有重大影響以為
    斷。基此，為保障公務人員之權益，公務人員保障法（下稱
    保障法）第1條規定：「為保障公務人員之權益，特制定本
    法。本法未規定者，適用其他有關法律之規定。」有關公務
    人員權益之救濟，保障法已有特別規定，公務人員如認其權
    益遭受損害而欲請求救濟，自應優先依保障法所定之程序處
    理。又「公務人員權益之救濟，依本法所定復審、申訴、再
    申訴之程序行之。」為同法第4條第1項所明定，可知公務人
    員權益保障事件之救濟途徑分為：復審與申訴、再申訴二種
    不同程序。又依保障法第77條第1項：「公務人員對於服務
    機關所為之管理措施或有關工作條件之處置認為不當，致影
    響其權益者，得依本法提起申訴、再申訴。」第78條第1項
    ：「提起申訴，應向服務機關為之。不服服務機關函復者，
    得於復函送達之次日起30日內，向保訓會提起再申訴。」第
    83條第6款：「．．．對於保訓會所為再申訴之決定不得以
    同一事由復提再申訴。」第91條第1項：「保訓會所為保障
    事件之決定確定後，有拘束各關係機關之效力；．．．。」
    等規定，及同法第84條並未準用第72條之規定，公務員保障
    暨培訓委員會係再申訴事件之最終審理機關，一經該會為再
    申訴決定，事件即告確定，再申訴人不得再對之申請再審議
    。相對人為再審議不受理之決定，自無不合。是原裁定駁回
    抗告人之訴，並無違誤。抗告人徒執己見，請求廢棄，非有
    理由，應予駁回。又本件抗告人對於再申訴決定，提起行政
    訴訟既非合法，則其所為實體上之爭執，自無審究之必要，
    附此明。
六、依行政訴訟法第104條、民事訴訟法第95條、第78條，裁定
    如主文。
中    華    民    國    95    年    12    月    25    日
                  第六庭審判長法  官  張  登  科
                              法  官  葉  百  修
                              法  官  藍  獻  林
                              法  官  林  清  祥
                              法  官  鄭  小  康
以  上  正  本  證  明  與  原  本  無  異
中    華    民    國    95    年    12    月    26    日
                              書記官  邱  彰  德


司法院資訊處製作；財團法人民間司法改革基金會備份。
